---
title: "Lifespan_survival_analysis"
author: "Fatoumata Seck, Karim-Mane"
format: docx
---

# set the path to the dataset
```{r}
library(readxl)
base_longevity <- read_excel("~/Documents/Karim/BSA-analysis/data/base_longevity_fs_km.xlsx", 
    col_types = c("numeric", "text", "date", 
        "text", "numeric", "numeric"))
```

# longevité des femelles
```{r}
# --- Packages ---
library(dplyr)
library(tidyr)
library(ggplot2)
library(ggpubr)
library(purrr)
library(survival)
library(survminer)
library(RColorBrewer)

# --- Fonction pour préparer la base de survie ---
prep_survie <- function(df, sexe_filtre){
    df_filtre <- df %>%
        filter(sexe == sexe_filtre) %>%
        arrange(statut, mortality_date)
    
    # Créer les lignes pour décès
    df_indiv <- df_filtre %>%
        filter(deaths > 0) %>%
        uncount(deaths, .id = "id_moustique") %>%
        mutate(event = 1) %>%
        select(statut, time, event)
    
    # Calculer les censures
    total_initial <- df_filtre %>%
        group_by(statut) %>%
        summarise(total = sum(deaths), .groups = "drop")
    
    morts_par_statut <- df_indiv %>%
        count(statut, name = "morts")
    
    max_time <- max(df_filtre$time)
    
    df_censure <- total_initial %>%
        left_join(morts_par_statut, by = "statut") %>%
        mutate(morts = ifelse(is.na(morts), 0, morts),
               vivants = total - morts) %>%
        filter(vivants > 0) %>%
        uncount(vivants, .id = "id_moustique") %>%
        mutate(time = max_time, event = 0) %>%
        select(statut, time, event)
    
    bind_rows(df_indiv, df_censure) %>%
        mutate(sexe = sexe_filtre,
               statut = factor(statut))
}

# --- 1️⃣ Préparer la base pour les mâles ---
df_survie_femelles <- prep_survie(base_longevity, "f") #Sexe = f or M !!!

# --- 2️⃣ Renommer les niveaux pour la légende ---
labels_renames <- c(
    "ctrl"    = "Contrôle",
    "inhib1"  = "Inhibiteur 1",
    "inhib10" = "Inhibiteur 2",
    "inhib3"  = "Inhibiteur 3",
    "inhib4"  = "Inhibiteur 4"
)

df_survie_femelles$statut <- factor(df_survie_femelles$statut,
                                 levels = names(labels_renames),
                                 labels = labels_renames)

# --- 3️⃣ Modèle Kaplan-Meier ---
fit_femelles <- survfit(Surv(time, event) ~ statut, data = df_survie_femelles)

# --- 4️⃣ Plot Kaplan-Meier avec palette Dark2 ---
plot_survie_f <- ggsurvplot(
    fit_femelles,
    data = df_survie_femelles,
    pval = TRUE,
    conf.int = TRUE,
    risk.table = TRUE,
    risk.table.height = 0.25,
    palette = "Dark2",
    #title = "Courbes de survie des femelles selon le traitement",
    xlab = "Temps (jours)",
    ylab = "Probabilité de survie",
    legend.title = "Statut",
    risk.table.title = "Individus en vie",  # ou "" pour le supprimer
    legend.labs = levels(df_survie_femelles$statut)
)

# 🔧 Personnalisation du style (taille, couleur de texte, etc.)
plot_survie_f$plot <- plot_survie_f$plot +
  theme(
    legend.text = element_text(size = 14, color = "black"),  # taille + couleur de la légende
    legend.title = element_text(size = 14, color = "black", face = "bold"), # au cas où un titre serait ajouté plus tard
    plot.title = element_text(size = 16, face = "bold", color = "black", hjust = 0.5), # titre du plot
    axis.title = element_text(size = 14, color = "black"),
    axis.text = element_text(size = 12, color = "black")
  )

# --- Afficher le plot final ---
plot_survie_f
```

#add the median survival line in red
```{r}
plot_survie_f$plot <- plot_survie_f$plot +
    geom_hline(
        yintercept = 0.5,
        linetype = "dashed",
        color = "red",
        linewidth = 1
    )
plot_survie_f
```
# Save the plots

#```{r}
#Combined plot
library(cowplot)  # or library(gridExtra)
library(ggpubr)

# 1️⃣ Extract the KM plot and risk table
km_plot    <- plot_survie_f$plot
risk_table <- plot_survie_f$table

# 2️⃣ Combine them vertically
combined_plot <- plot_grid(
  km_plot,
  risk_table,
  ncol = 1,
  align = "v",
  rel_heights = c(3, 1)  # 3/4 height for KM plot, 1/4 for risk table
)

# 3️⃣ Save the combined plot as PNG
ggsave(
  "plot_survie_femelles_combined.png",
  plot = combined_plot,
  width = 8,
  height = 7,
  dpi = 300
)
```

#```{r}
#Plot principale only
plot_survie_femelles    <- plot_survie_f$plot

ggsave(
    "plot_survie_femelles.pdf",
    plot = plot_survie_femelles,
    width = 8,
    height = 6,
    dpi = 300
)
```

# --- Modèle de regression Cox ---
```{r}
cox_females <- coxph(Surv(time, event) ~ statut, data = df_survie_femelles)

# --- Résumé du modèle ---
summary(cox_females)
```
#Verifivation de l'Hypothese de proportion des risques pour valider le model (p > 0.05)
```{r}
cox.zph(cox_females) # p > 0.05 ! So its Good 👍 
```
- - - - - - - --

# longevité des Mâles
```{r}
# --- Packages ---
library(dplyr)
library(tidyr)
library(ggplot2)
library(ggpubr)
library(purrr)
library(survival)
library(survminer)
library(RColorBrewer)

# --- Fonction pour préparer la base de survie ---
prep_survie <- function(df, sexe_filtre){
    df_filtre <- df %>%
        filter(sexe == sexe_filtre) %>%
        arrange(statut, mortality_date)
    
    # Créer les lignes pour décès
    df_indiv <- df_filtre %>%
        filter(deaths > 0) %>%
        uncount(deaths, .id = "id_moustique") %>%
        mutate(event = 1) %>%
        select(statut, time, event)
    
    # Calculer les censures
    total_initial <- df_filtre %>%
        group_by(statut) %>%
        summarise(total = sum(deaths), .groups = "drop")
    
    morts_par_statut <- df_indiv %>%
        count(statut, name = "morts")
    
    max_time <- max(df_filtre$time)
    
    df_censure <- total_initial %>%
        left_join(morts_par_statut, by = "statut") %>%
        mutate(morts = ifelse(is.na(morts), 0, morts),
               vivants = total - morts) %>%
        filter(vivants > 0) %>%
        uncount(vivants, .id = "id_moustique") %>%
        mutate(time = max_time, event = 0) %>%
        select(statut, time, event)
    
    bind_rows(df_indiv, df_censure) %>%
        mutate(sexe = sexe_filtre,
               statut = factor(statut))
}

# --- 1️⃣ Préparer la base pour les mâles ---
df_survie_males <- prep_survie(base_longevity, "m")

# --- 2️⃣ Renommer les niveaux pour la légende ---
labels_renames <- c(
    "ctrl"    = "Contrôle",
    "inhib1"  = "Inhibiteur 1",
    "inhib10" = "Inhibiteur 2",
    "inhib3"  = "Inhibiteur 3",
    "inhib4"  = "Inhibiteur 4"
)

df_survie_males$statut <- factor(df_survie_males$statut,
                                 levels = names(labels_renames),
                                 labels = labels_renames)

# --- 3️⃣ Modèle Kaplan-Meier ---
fit_males <- survfit(Surv(time, event) ~ statut, data = df_survie_males)

# --- 4️⃣ Plot Kaplan-Meier avec palette Dark2 ---
plot_survie_m <- ggsurvplot(
    fit_males,
    data = df_survie_males,
    pval = TRUE,
    conf.int = TRUE,
    risk.table = TRUE,
    risk.table.height = 0.25,
    palette = "Dark2",
    #title = "Courbes de survie des mâles selon le traitement",
    xlab = "Temps (jours)",
    ylab = "Probabilité de survie",
    legend.title = "Statut",
    risk.table.title = "Individus en vie",  # ou "" pour le supprimer
    legend.labs = levels(df_survie_males$statut)
)

# 🔧 Personnalisation du style (taille, couleur de texte, etc.)
plot_survie_m$plot <- plot_survie_m$plot +
  theme(
    legend.text = element_text(size = 14, color = "black"),  # taille + couleur de la légende
    legend.title = element_text(size = 14, color = "black", face = "bold"), # au cas où un titre serait ajouté plus tard
    plot.title = element_text(size = 16, face = "bold", color = "black", hjust = 0.5), # titre du plot
    axis.title = element_text(size = 14, color = "black"),
    axis.text = element_text(size = 12, color = "black")
  )

# --- Afficher le plot final ---
plot_survie_m
```

#add the median survival line in red
```{r}
plot_survie_m$plot <- plot_survie_m$plot +
    geom_hline(
        yintercept = 0.5,
        linetype = "dashed",
        color = "red",
        linewidth = 1
    )
plot_survie_m
```

# Save the plots

#```{r}
#Combined plot
library(cowplot)  # or library(gridExtra)
library(ggpubr)

# 1️⃣ Extract the KM plot and risk table
km_plot2    <- plot_survie_m$plot
risk_table2 <- plot_survie_m$table

# 2️⃣ Combine them vertically
combined_plot2 <- plot_grid(
  km_plot2,
  risk_table2,
  ncol = 1,
  align = "v",
  rel_heights = c(3, 1)  # 3/4 height for KM plot, 1/4 for risk table
)

# 3️⃣ Save the combined plot as PNG
ggsave(
  "plot_survie_males_combined.png",
  plot = combined_plot2,
  width = 8,
  height = 7,
  dpi = 300
)
```

#```{r}
#Plot principale only
plot_survie_males    <- plot_survie_m$plot

ggsave(
    "plot_survie_males.pdf",
    plot = plot_survie_males,
    width = 8,
    height = 6,
    dpi = 300
)
```

# --- Modèle de Cox ---
```{r}
cox_males <- coxph(Surv(time, event) ~ statut, data = df_survie_males)

# --- Résumé du modèle ---
summary(cox_males)
```
#Verifivation de l'Hypothese de proportion des risques pour valider le modiel (p > 0, 05)
```{r}
cox.zph(cox_males) # p > 0.05 ! So its Good 👍 
```
